【裁判字號】    97,交聲,1523
【裁判日期】    971212
【裁判案由】    違反道路交通管理處罰條例聲明異議
【裁判全文】
臺灣士林地方法院交通事件裁定      97年度交聲字第1523號
原處分機關  臺北市交通事件裁決所
異  議  人
即受處分人  乙○○
送達代收人  甲○○
應送達處所  臺北市內湖區○○○路○段58號2樓
上列異議人即受處分人因違反道路交通管理處罰條例案件，對於
臺北市交通事件裁決所民國97年9 月19日所為之處分（原處分案
號：北市裁罰字第裁00-000000000號），聲明異議，本院裁定如
下：
    主  文
異議駁回。
    理  由
一、按汽車駕駛人有第24條第1 項各款、第2 項情形之一或本條
    例其他條款明定應接受道路交通安全講習者，無正當理由，
    不依規定接受道路交通安全講習者，處新臺幣（下同）1,80
    0 元罰鍰，道路交通管理處罰條例第24條第3 項前段定有明
    文。又道路交通安全講習辦法第16條第1 項、第2 項明定，
    汽車駕駛人於接獲道路交通安全講習通知後，應按指定日期
    攜帶講習通知單、駕駛執照或國民身分證前往講習場所報到
    參加講習。如因病、服役、服刑、受保安感訓處分或動員機
    關之召集或徵集，或其他正當理由，無法參加講習時，應於
    接獲講習通知後，由其本人或家屬或服務之公司行號以書面
    檢同有關證明文件或其影本，向辦理講習單位申請延期講習
    。汽車駕駛人無正當理由不參加道路交通安全講習或經再通
    知仍不參加者，依道路交通管理處罰條例第24條第3 項、第
    4 項之規定處罰。
二、原處分意旨略以：異議人因無照駕駛，依道路交通安全講習
    辦法第5 條規定，應施以定期講習。隨即通知異議人應於97
    年4 月29日接受道安講習，因異議人未到訓，依違反道路交
    通管理處罰條例第24條第3 項前段規定，經臺北市政府交通
    局舉發「無正當理由，不依規定接受道路交通安全講習」，
    處罰鍰新台幣1800元整，並須再依限接受道路交通安全講習
    。
三、異議意旨略以：異議人未收到接受講習通知書，是異議人自
    己打電話去問裁決所，應於民國97年2 月26日到台北市○○
    ○○○道安講習，其承辦單位為：台北市汽車駕駛訓練中心
    ，上課報到單位位於台北市○○區○○路300 號，異議人於
    當日上午9 點報到，該單位人員說異議人之兄長甲○○非法
    定代理人，無法接受陪同講習，因此不讓我們入內上課，但
    裁決所已准許兄長甲○○為法定代理人，異議人不明，故離
    去。嗣後，異議人再度聲請上課許可，於97年7 月29日至台
    北市○○○○○道安講習中心上課時，始知因上次上課無故
    不到被處以罰鍰，惟異議人確有到該單位報到，在此提供異
    議人搭乘統聯客運往返之票根正本、就讀學校請假單正本及
    學生證影本以資證明，爰依法聲明異議，請求撤銷原處分云
    云。
四、經查：
(一)按處理違反道路交通管理事件，有關文書送達之程序，依行
    政程序法之規定，違反道路交通管理事件統一裁罰基準及處
    理細則第5 條定有明文。次按自然人之行政程序之行為能力
    ，依民法之規定，即有行為能力之自然人，始有行政程序之
    行為能力，又無行政程序行為能力者，應由其法定代理人代
    為行政程序行為；對於無行政程序之行為能力人為送達者，
    應向其法定代理人為之；送達，於應受送達人之住居所、事
    務所或營業所為之，於應送達處所不獲會晤應受送達人時，
    得將文書付與有辨別事理能力之同居人、受雇人或應送達處
    所之接收郵件人員。又送達不能依前二條規定為之者，得將
    文書寄存送達地之地方自治或警察機關，並做送達通知書兩
    份，一份黏貼於應受送達人住居所、事務所、營業所或其就
    業處所門首，另一份交由鄰居轉交或置於該送達處所信箱或
    其他適當位置以為送達；前項情形，由郵政機關為送達者，
    得將文書寄存於送達地之郵政機關，行政程序法第22條第1
    項第1 款、第2 項、第69條第1 項、第72條第1 項前段、第
    73 條 第1 項、第74條第1 項、第2 項分別定有明文。再按
    民事訴訟文書之寄存送達，依92年2 月7 日修正公布、同年
    9 月1 日施行之民事訴訟法第138 條第2 項規定，自寄存之
    日起，經10日發生效力，此因應受送達人未必能即時領取訴
    訟文書而知悉其內容，故特設此規定以保障其權益。行政程
    序法雖未如前述民事訴訟法增設第138 條第2 項規定，但基
    於保障應受送達人權益之同一理由，解釋上應認為有上開規
    定之類推適用。而本件異議人為78年2 月12日生，需至98年
    2 月11日始有行政程序之行為能力。異議人係於94年11月2
    日違反道路交通交通管理處罰條例第21條第1 項（未滿18歲
    無照駕駛），依同條例第21條第3 項及道路交通安全講習辦
    法第5 條規定，應及其法定代理人或監護人同時接受道路交
    通安全講習。本件異議人於96年7 月13日繳納罰鍰後，台北
    市政府交通局於96年7 月18日郵寄至異議人法定代理人甲○
    ○臺北市○○區○○街166 巷24號4 樓戶籍地（下稱第一次
    寄送），通知異議人應於96年8 月21日接受講習，惟該郵件
    招領逾期於96年8 月6 日遭受郵退，台北市交通局於97年3
    月10日依行政程序法第74條及民事訴訟法第138 條規定，以
    雙掛號郵寄至異議人之法定代理人甲○○上開戶籍地，因送
    達人未會晤本人及受領文書之同居人、受雇人或應收送達處
    所接收郵件人員，自97年3 月14日起寄存於南港後山埤郵局
    ，送達人並作送達通知書2 份，1 份黏貼於戶籍地門首，1
    份置於信箱或其他適當位置，以為送達（下稱第二次寄送）
    ，通知應於97年4 月29日接受講習，有臺北市監理處97年7
    月22日北市監架字第09761850200 號函及又異議人自述與父
    母自幼失聯，需由兄長甲○○陪同接受講習，查異議人講習
    通知單之監護人為甲○○，應無不符，此有臺北市監理處97
    年7 月22日北市監駕字第0976 1850200號函及第一次寄送信
    封封面及掛號郵件收件回執、第二次寄送之臺北市政府交通
    局送達證書各1 份在卷可參，是該接受講習通知單既於97
    年3 月24日發生送達效力，異議人自應於97年4 月29日接受
    講習，然異議人並未於當日接受講習，經原舉發單位處罰鍰
    1800元，即無違誤。另證人即異議人之兄甲○○亦到庭證稱
    ：南港玉成街那是我的戶籍地，是我太太的房子，但我住在
    內湖民權東路6 段58號2 樓，異議人之戶籍未曾在南港玉成
    街那邊，係因異議人必須要有監護人，所以是以我的戶籍為
    送達地址等語明確（詳見本院97年11月6 日訊問筆錄）。是
    以本件異議人之法定代理人既為甲○○，上開講習通知單，
    且已合法送達於異議人之法定代理人戶籍地址，異議人抗辯
    未居住於上開法定代理人戶籍地址，致生嗣後未能親自收受
    通知單之不利益事由，應歸責於其自身，異議人執上情以為
    抗辯，亦不足採。
(二)至異議人復辯以：其確有於97年2 月26日接受道安講習，並
    提出搭乘之統聯客運票根及請假單為證，然臺北市政府交通
    局通知異議人於96年8 月21日接受講習，因郵件招領逾期，
    遂再通知應於97年4 月29日接受講習，均非異議人所指之97
    年2 月26日。另查當日只有下午2 時開設未滿18歲無照違規
    道安講習課程，此有臺北市監理處97年10月3 日北市監駕字
    第09762367400 號函及其所附之97年2 月26日臺北市道路交
    通安全定期講習無照駕駛A 班教學日誌1 紙可資證明，與異
    議人所述其於上午9 時報到乙節，似有不符。又觀諸臺北市
    政府交通局道路交通安全講習通知單上及其送達證書上既均
    係以甲○○為代收人，自無法證明有該訓練中心報到人員以
    異議人之兄甲○○非監護人不准上課一事。
五、綜上所述，本件異議人確有無正當理由，不依規定接受道路
    交通安全講習，而原處分機關依違反道路交通管理處罰條例
    第24條第3 項前段規定，對異議人裁罰新臺幣1800元亦無不
    當，本件異議為無理由，均應予駁回。
據上論斷，應依道路交通案件處理辦法第19條，裁定如主文。
中    華    民    國    97    年    12    月    12    日
                  交通法庭法  官  吳維雅
以上正本證明與原本無異。
如不服本裁定應於裁定送達後5 日內向本院提出抗告狀。
                          書記官  劉育君
中    華    民    國    97    年    12    月    12    日


司法院資訊處製作；財團法人民間司法改革基金會備份。
